【裁判字號】    95,訴,2984
【裁判日期】    951103
【裁判案由】    毒品危害防制條例
【裁判全文】
臺灣臺中地方法院刑事判決              95年度訴字第2984號
公  訴  人  臺灣臺中地方法院檢察署檢察官
被      告  甲○○
                    （現羈押於臺灣臺中看守所）
上列被告因違反毒品危害防制條例案件，經檢察官提起公訴（九
十五年度毒偵字第三七五七號），被告於準備程序中就被訴事實
為有罪之陳述，經告以簡式審判之旨，並聽取意見後，本院合議
庭裁定由受命法官獨任進行簡式審判程序，判決如下：
    主    文
甲○○施用第一級毒品，處有期徒刑柒月，扣案之塑膠空袋壹只
、注射針筒壹支沒收。
    犯罪事實
一、甲○○前曾於民國九十三年間因施用毒品案件，經臺灣南投
    地方法院以九十三年度毒聲字第一九七號裁定送觀察、勒戒
    後，認無繼續施用之傾向，於九十三年七月二十二日執行完
    畢釋放，並經臺灣南投地方法院檢察署檢察官以九十三年度
    毒偵字第六四八號為不起訴處分。詎甲○○猶不知戒絕，於
    觀察、勒戒執行完畢後五年人，復基於施用第一級毒品之犯
    意，於九十五年八月十六日，在臺中市○區○○路二百二十
    號二樓居所，以將第一級毒品海洛因置入注射針筒內，摻水
    稀釋後，再行注射在手臂血管之方式，施用第一級毒品海洛
    因一次。嗣於九十五年八月十九日凌晨一時二十分許，經警
    持搜索票至上址搜索，並扣得其所有之塑膠空袋一只、注射
    針筒一支（其餘扣案之塑膠空袋一只、注射針筒十支係甲○
    ○不詳友人所有），且經甲○○同意採集其尿液送檢，結果
    呈可待因、嗎啡陽性反應而查悉上情。
二、案經臺中市警察局第六分局報請臺灣臺中地方法院檢察署檢
    察官偵查起訴。
    理    由
一、訊據被告甲○○對其於前揭時、地施用第一級毒品海洛因之
    事實坦承不諱，並有其所有之塑膠空袋一只、注射針筒一支
    扣案可證。再被告於九十五年八月十九日為警查獲後，所採
    尿液送檢驗結果，呈可待因、嗎啡陽性反應一情，有採集尿
    液鑑定同意書、委託驗尿液代號與真實姓名對照表、詮昕科
    技股份有限公司九十五年八月三十一日第00000000
    號濫用藥物尿液檢驗報告各一件存卷可稽，足認被告關於曾
    於上開時、地施用第一級毒品海洛因之自白，與事實相符。
    又被告前曾於九十三年間因施用毒品案件，經臺灣南投地方
    法院以九十三年度毒聲字第一九七號裁定送觀察、勒戒後，
    認無繼續施用之傾向，於九十三年七月二十二日執行完畢釋
    放，並經臺灣南投地方法院檢察署檢察官以九十三年度毒偵
    字第六四八號為不起訴處分等情，有臺灣高等法院被告前案
    紀錄表及臺灣臺中地方法院檢察署刑案資料查註紀錄表各一
    份存卷可佐，則其於觀察、勒戒後五年內，再犯施用第一級
    毒品罪即明。此外復有現場圖一張、照片五張在卷可資佐證
    ，本案事證明確，應依法論科，合先敘明。
二、核被告所為，係犯毒品危害防制條例第十條第一項之施用第
    一級毒品罪。被告施用毒品前之持有毒品行為，本應以持有
    論，惟持有後進而施用，其持有之低度行為應被施用之高度
    行為所吸收，故不再另論其持有毒品罪。爰審酌被告施用第
    一級，經觀察、勒戒後，仍不知戒惕，再度施用，無視於毒
    品對於自身健康之戕害及國家對於杜絕毒品犯罪之禁令，不
    知戒除惡習，惡性非輕，然念及坦承犯行，態度良好，其施
    用毒品並無危害他人等一切情狀，量處如主文所示之刑，以
    資懲儆。另扣案之塑膠空袋一只、注射針筒一支（即警卷所
    附照片第五張上被告所圈出標示之塑膠空袋與注射針筒）均
    係被告所有，且塑膠空袋係承裝第一級毒品海洛因所留下（
    並無證據證明尚有第一級毒品海洛因殘留），而注射針筒則
    係供其於九十五年八月十六日施用第一級毒品海洛因使用之
    物，業據被告供明在卷，爰併依刑法第三十八條第一項第二
    款之規定宣告沒收。另扣案之其餘塑膠空袋及注射針筒十支
    並非被告所有一節，業據被告於本院審理中供述明確，核與
    沒收之要件不核，自無從宣告沒收，附此說明。
三、不另為無罪諭知部分：
（一）公訴意旨另以：被告自九十四年七月間起至九十五年八月
      十六日被告上開施用第一級毒品前某時止，在臺中市不詳
      處所與臺中市○區○○路二百二十號二樓住處，亦有施用
      第一級毒品海洛因之犯行，而認此部分與前開九十五年八
      月十六日施用第一級毒品海洛因部分，有包括一罪之關係
      ，因認被告此部分行為亦涉犯毒品危害防制條例第十條第
      一項之施用第一級毒品罪嫌云云。
（二）按犯罪事實應依證據認定之，無證據不得認定犯罪事實；
      被告之自白，不得作為有罪判決之唯一證據；又不能證明
      被告犯罪者，應諭知無罪之判決，刑事訴訟法第一百五十
      四條第二項、第一百五十六條第二項、第三百零一條第一
      項分別定有明文。次按刑法第五十六條連續犯之規定，業
      於九十四年一月七日修正公布刪除，並於九十五年七月一
      日施行，而依新法對於上開反覆實施犯罪模式之對應處置
      ，除合於「接續犯」或「包括一罪」之情形外，則僅能依
      數罪併罰之規定個別處斷。再觀最高法院八十六年臺上字
      第三二九五號判例意旨可知，數行為於同時同地或密切接
      近之時地實施，侵害同一之法益，各行為之獨立性極為薄
      弱，依一般社會健全觀念，在時間差距上，難以強行分開
      ，在刑法評價上，以視為數個舉動之接續施行，合為包括
      之一行為予以評價，較為合理，方屬接續犯之範疇，足見
      接續犯之成立，係以時、空密接性為前提要件，即透過對
      於同一法益之同種類侵害行為繼續不間斷之實行，業已稀
      釋個別行為之獨立性，致使刑法評價時將之視為單一、整
      體之犯罪行為，以符合社會一般人對於行為概念之認知，
      並與行為人之犯罪目的相互結合。至於學理上「包括一罪
      」概念中，關於「集合犯」之態樣，係指依一般社會通念
      ，特定犯罪行為具有反覆實施之特性，立法者於制定刑罰
      法律之初，亦已認知該種行為類型之反覆性，而有意藉由
      法條中客觀構成要件之行為要素，涵括上開具有反覆實施
      特性之數個犯罪行為，仍僅接受一次刑法之評價為已足；
      然施用毒品之犯罪，或為零星偶一之施用，是自難認立法
      者於制定刑罰法律之初，已認知該種行為類型之反覆性，
      且有意藉由法條中客觀構成要件之行為要素，涵括上開具
      有反覆實施特性之數個犯罪行為。基上，多次施用毒品犯
      罪之行為，當無論以「集合犯」之餘地，此時則應回歸一
      般刑法上行為單、複數之認定，而予論罪科刑，較稱妥適
      。
（三）經查，就被告於九十五年八月十六日之施用第一級毒品海
      洛因犯行，除被告之自白外，尚能以前揭尿液檢驗報告，
      及扣案之塑膠空袋、注射針筒，作為此部分事實之補強證
      據，並進一步認定被告此部分自白確與事實相符；然公訴
      意旨認為被告自九十四年七月間起至九十五年八月十六日
      上開施用第一級毒品之前某時止，亦有多次施用第一級毒
      品海洛因之行為，係僅以被告之自白為據，且被告此部分
      之自白，與其在本院審理中自白其自觀察勒戒完畢後，僅
      曾於九十五年八月初日及上開同年八月十六日施用第一級
      毒品二次，其供述已前後不符，而公訴意旨僅以被告之唯
      一且前後不符之自白外，並無另行舉出其他證據以資證明
      ，其間亦無任何證據足資證明被告有接續施用第一級毒品
      海洛因之情形，自核與前揭最高法院八十六年臺上字第三
      二九五號判例所稱「數行為於同時同地或密切接近之時地
      實施」之特性並不相符，已難認合於接續犯之前提要件，
      且亦不能依集合犯逕將被告上開施用第一級毒品海洛因之
      犯行論以包括一罪。故而，公訴意旨起訴被告自九十四年
      七月間起至九十五年八月十六日施用第一級毒品海洛因前
      某時止，多次施用第一級毒品海洛因之行為，除存有被告
      唯一之自白外，尚乏其他積極證據足資憑斷，又不符合接
      續犯或集合犯之概念，本諸罪疑唯輕原則，本院認以現有
      證據尚無法形成被告有上開犯行之明確心證，揆諸前揭規
      定，本應就此部分對被告為無罪之諭知，然因公訴意旨認
      此部分與前開經認定被告於九十五年八月十六日，施用第
      一級毒品之有罪部分，有包括一罪之實質上一罪關係，爰
      不另為無罪之諭知。
據上論斷，應依刑事訴訟法第二百七十三條之一第一項、第二百
九十九條第一項前段，毒品危害防制條例第十條第一項，刑法第
十一條前段、第三十八條第一項第二款，判決如主文。
本案經檢察官乙○○到庭執行職務。
中    華    民    國  九十五  年  十一    月    三    日
                  刑事第九庭    法  官  莊  秋  燕
以上正本證明與原本無異。
如不服本判決，應於送達後十日內向本院提出上訴狀（須附繕本
），上訴於臺灣高等法院臺中分院。
                                書記官  莊  玉  惠
中    華    民    國  九十五  年  十一    月    三    日
附錄本判決論罪科刑法條
毒品危害防制條例第十條：
施用第一級毒品者，處六月以上五年以下有期徒刑。
施用第二級毒品者，處三年以下有期徒刑。


司法院資訊處製作；財團法人民間司法改革基金會備份。
